臺灣桃園地方法院刑事判決　　　　　　　　93年度自字第25號
自　訴　人　戊○○
自訴代理人　彭上華律師
被　　　告　丙○○
　　　　　　乙○○○
　　　　　　甲○○
上列被告等因詐欺案件，經自訴人提起自訴，本院判決如下：
    主  文
丙○○、乙○○○、甲○○均無罪。
    理  由
一、自訴意旨略以：被告丙○○、乙○○○夫妻2 人，於民國93
    年2 月間，在其等經營之慶昇企業有限公司（下稱慶昇公司
    ，位在桃園縣境內，未經設立登記）辦公室內，以公司開發
    業務需提撥經費為由，要求在該公司擔任掛名顧問之自訴人
    ，先行出資新臺幣（下同）1,124,000 元供作開發費用，並
    出示公司經理丁○○製作之企劃書取信自訴人，自訴人不疑
    有他，遂於93年2 月23日自第三人賴秀英之銀行帳戶提領出
    700,000 元，併同身上之現金424,000 元，於同日交與慶昇
    公司之會計即被告甲○○簽收，詎被告丙○○、乙○○○、
    甲○○事後竟均否認其事，自訴人始知受騙。因認被告丙○○、乙○○○、甲○○均涉犯刑法第339 條第1 項之詐欺取
    財罪云云。
二、按犯罪事實應依證據認定之，無證據不得認定犯罪事實；不
    能證明被告犯罪者，應諭知無罪之判決，此於自訴程序準用
    之，刑事訴訟法第154 條第2 項及同法第301 條第1 項、第
    343 條分別定有明文。而認定不利於被告之事實，須依積極
    證據，苟積極證據不足為不利於被告事實之認定時，即應為
    有利於被告之認定，更不必有何有利之證據，亦有最高法院
    30年上字第816 號判例意旨可資參照。
三、自訴人指稱被告丙○○、乙○○○、甲○○涉犯上開詐欺犯
    行，無非以公司經理丁○○製作之企劃書、所稱之出資依據
    即第三人賴秀英之存摺、署名甲○○簽收之簽收資料為論斷
    之主要依據。然訊據被告丙○○、乙○○○、甲○○均堅決
    否認涉犯詐欺犯行，被告丙○○、乙○○○辯稱：完全無自
    訴人所稱之事，公司當時不需該筆款項，所稱之「企劃書」
    亦僅是人事規章，自訴人才是真正詐騙他人之人；被告甲○○則辯稱：並未收受自訴人1,124,000 元，自訴人提出之簽
    收資料，亦非其字跡，應係自訴人自行偽造等語。經查：
（一）自訴人指稱被告等人是以公司經理丁○○之企劃書為詐騙
      工具，並聲請傳喚證人丁○○為證。惟證人丁○○到庭證
      稱：「（企劃書何時完成？）93年5 月份完成。」、「（
      企劃書第一次稿何時交給何人？）93年2 月下旬，交給丙○○。」（見本院卷第82、83頁），經本院提示其上載
      有「總經理、副總：人事規章和業務教育課程和規章，本
      人都以（已）修改和閱讀過……。」、「93／2 ／24／12
      ：42」字跡並蓋有「丁○○」職章之便箋（見本院卷第
      56頁）給證人丁○○觀看後，其更明確證稱：「93年2 月
      24日確實是我第一次交付初稿給丙○○的時間，之前並沒
      有關於企劃案之內容交付丙○○，也沒有更早之初稿。」
      、「……箋上面的字跡，確實是我自己書寫的，時間為93
      年2 月24日下午12時42分，我將此箋與企劃案之初稿交給
      丙○○本人。」、「（該箋內容提及你曾修改及閱讀，是
      否在此之前被告有提供你企劃案之修改建議？）之前在會
      議上有提及到一點重點，但是並沒有拿企劃案書面給丙○○看過，因為在會議上我曾口頭上報告，當時就是丙○○
      給我修改的建議，所以我才會箋上書寫有修改……。」（
      見本院卷第85、86頁），則由證人丁○○之證詞可知，
      自訴人所稱93年2 月23日被告丙○○、乙○○○對其為詐
      騙之時間點，上開企劃書並不存在，自難據為被告丙○○
      、乙○○○詐騙自訴人之用。
（二）自訴人雖提出第三人賴秀英之存摺，其上載有93年2 月23
      日提領700,000 元（見本院卷第43、44頁），以證明其
      確有出資。然該筆金額既非直接轉帳至被告等人帳戶，金
      額與1,124,000 元亦屬有間，兼之提領時間乃在自訴人指
      稱之詐騙工具即上述企劃書製作完成之前，該筆金額提領
      後用於何處，即非無疑。又證人丁○○證稱：「企劃案部
      分沒有跟戊○○有任何的關係。」、「企劃目的就是單純
      建立人事制度、業務、獎金規畫。當時並沒有預測執行該
      企劃會多出多少支出。」、「……我的企劃內並沒有提及
      執行計畫所需的費用。」、「（執行該企劃案是否需要1,
      124,000 元之費用？）這我不清楚，我當時大約估計約需
      800,000 元左右，但是需要後面的評估才可以確定金額。
      」、「（被告丙○○接受該企劃案後，有無跟你提及會增
      加公司的支出及該項資金來源？）這方面都沒有提過。」
      （見本院卷第84至86頁），而觀之證人丁○○提出之企
      劃書（本院卷第57至62頁）內容，名為「財富消金專員
      獎金分配表」，共分10點，前8 點依序為財富消金專員之
      定義、正式人員業績計算方式、約聘人員業績計算方式、
      責任額及考核、試用期間之考核、年終獎金、升遷、業務
      部門的目標管理，最後2 點則記載實施「拜訪客戶日報表
      」的重要，並敘明業務員應每日記錄並定期檢討反省，核
      其內容，確與證人丁○○所述相符。則此等不涉費用多寡
      之企劃書，能否詐得1,124,000 元如此具體之金額，亦屬
      有疑。
（三）自訴人另提出形式上（被告爭執真正）為慶昇公司93年2
      月23日記帳紀錄，其中一角以原子筆記載「1,124,000 元
      」、「倩宜收」、「93. 2 . 23」字跡之簽收資料1 紙（
      見本院卷第45頁）為憑，指稱被告甲○○確有簽收上開
      金額。然經本院送請法務部調查局鑑定結果，該局以94年
      4 月12日調科貳字第09400146230 號函覆稱：「本案系爭
      簽名『倩宜』二字有部分筆劃與供參考比對之甲○○簽名
      筆法特徵不盡相同，惟該差異究係不同人所書或同一人之
      不同寫法所致，由於提供參對之甲○○簽名字跡本身書寫
      式樣不一，無法歸納確認書寫者之個性及慣性特徵，故歉
      然鑑定。」（見本院卷第185 頁），則依鑑定結果，顯
      難認定該字跡為被告甲○○所寫。而衡酌1,124,000 元金
      額非低，在卷附之慶昇公司記帳內容如便當費、限掛郵資
      等雜支均鉅細靡遺記載之情形下（見本院卷第221 至22
      3 頁），此筆金額卻未記明事由、何人交付，僅隨意以原
      子筆記載在公司平日記帳資料之一角，亦有違情理。至被
      告甲○○雖辯稱上開載有簽收資料之記帳紀錄本身應是彩
      色影印，而經法務部調查局鑑定後，以94年8 月10日調科
      貳字第09400339680 號函覆稱記帳紀錄上之印文為印章所
      蓋印（見本院卷第3 頁），然該印文乃蓋在記帳紀錄處
      ，與簽收資料原無關連，而印文是否為彩色影印，現今科
      技本可輕易判斷，被告甲○○所以為上開說詞，乃因其表
      示印章並未交給他人所為之推斷（見本院卷第209 頁）
      ，尚乏證據認係故為不實陳述，自難據為不利被告等人之
      推定。
四、綜上所述，自訴人雖提出丁○○製作之企劃書、第三人賴秀
    英之存摺、署名甲○○簽收之簽收資料為證，惟均不足以認
    定被告丙○○、乙○○○、甲○○之詐欺犯行，既無積極證
    據，即應為有利於被告之認定，揆諸前揭法律規定，應為被
    告丙○○、乙○○○、甲○○無罪之諭知。
據上論斷，應依刑事訴訟法第343 條、第301 條第1 項，判決如
主文。
中　　華　　民　　國　　94　　年　　10　　月　　26　　日
                      刑事第十庭審判長法  官  江德民
                                      法  官  蔡和憲
                                      法  官  許炎灶
以上正本證明與原本無異。
如不服本判決，應於判決送達後10日內向本院提出上訴狀（應附
繕本），上訴於臺灣高等法院。
　　　　　　　　　　　　　　　        書記官　文巧雲
中　　華　　民　　國　　94　　年　　11　　月　　3 　　日
